臺灣士林地方法院民事判決
111年度訴字第1574號
原      告  黃凱鈴即黃慧娟
被      告  元大國際資產管理股份有限公司
法定代理人  宋耀明  
訴訟代理人  陳小琪  
            黃顗宸  
上列當事人間債務人異議之訴事件，本院於民國111年11月21日
言詞辯論終結，判決如下：
    主  文
本院一一一年度司執字第六六九七七號強制執行事件對原告所為
之強制執行程序應予撤銷。
訴訟費用由被告負擔。 　　
    事  實  及  理  由
一、原告主張：被告前執臺灣臺中地方法院92年度執八字第6203
    號債權憑證(下稱系爭債權憑證)聲請對原告強制執行，案列
    本院以111年度司執字第66977號強制執行事件(下稱系爭執
    行事件)。查被告對原告聲請執行者為保證債務，其本金及
    違約金之請求權消滅時效均為15年；各期遲延利息之請求權
    消滅時效則為5年，而系爭債權憑證係於民國92年2月28日核
    發，被告卻遲至111年9月13日始聲請強制執行，系爭債權憑
    證所載之債權應已罹於時效而消滅，被告不得請求原告清償
    上開債權，為此依強制執行法第14條規定提起本訴，並聲明
    請求撤銷系爭執行事件之強制執行程序。
二、被告則以：本件主債務人訴外人林暄承即林裕皓（下稱林暄
    承）曾於100年10月4日與被告簽訂分期清償協議書，協議內
    容：自100年10月12日起至114年3月12日止，合計共分150期
    ，每期應還款新臺幣(下同)3,000元，總計還款45萬元。林
    暄承截至109年4月均有正常還款，於同年5月始繳款不正常
    ，經被告多次電話聯絡，再於111年7月繳款3,000元後，即
    未再補繳任何款項。縱系爭債權憑證無新增執行紀錄，惟主
    債務人有部分清償事實，其最後還款日之111年7月15日即應
    為本件借款返還請求權之時效中斷日，是本件尚無時效中斷
    之問題等語資為抗辯，並聲明請求駁回原告之訴。
三、本院之判斷：
　㈠原告主張被告執系爭債權憑證聲請對原告強制執行，由本院
    以系爭執行事件受理等情，為被告所不爭執，並經本院調取
    該執行卷宗審核屬實，原告此部分主張應堪信為真實。惟就
    原告主張系爭債權憑證所載債權請求權已時效消滅一節，則
    為被告所否認，並以前詞置辯。
　㈡本金債權請求權是否罹於時效？
　⒈按請求權，因十五年間不行使而消滅。但法律所定期間較短
    者，依其規定；消滅時效，因左列事由而中斷：承認。起
    訴。左列事項，與起訴有同一效力：開始執行行為或聲請
    強制執行。時效中斷者，自中斷之事由終止時，重行起算。
    民法第125條、第129條第1項第3款、第2項第5款分別定有明
    文。依系爭債權憑證所載，被告持臺灣臺中地方法院86年度
    促字第14701號支付命令於86年間向聲請強制執行，經臺灣
    臺中地方法院換發86年度執八字第11806號債權憑證後，再
    於92年間聲請強制執行，經臺灣臺中地方法院於92年2月28
    日換發系爭債權憑證。依上開規定，系爭債權憑證所載本金
    債權於92年間強執執行程序終止時重行起算，至遲於107年2
    月28日請求權時效消滅。而於此段期間中被告對原告並無任
    何時效中斷事由，原告主張系爭債權憑證上本金債權罹於時
    效，應屬可採。
　⒉被告雖抗辯連帶債務人林暄承曾於100年10月4日與被告簽訂
    分期清償協議書，至109年4月均有正常還款，應生時效中斷
    事由云云，並提出分期清償協議書1紙為證（本院卷第38頁
    ）。而按消滅時效依民法第129條第1項第2款歸規定，雖因
    債務人之承認而生時效中斷效力。該條所謂「承認」，乃義
    務人向權利人表示認識其權利存在之觀念通知。故必須義務
    人向權利人表示認識其權利存在，始得謂為「承認」。至於
    承認之方式法無明文，其以書面或言詞，以明示或默示，均
    無不可。故如債務人之一部清償、緩期清償或支付利息等，
    均可視為對於全部債務之承認。次按時效中斷，以當事人、
    繼承人、受讓人之間為限，始有效力。就連帶債務人中之一
    人所生之事項，除第274條至第278條規定或契約另有訂定者
    外，其利益或不利益，對他債務人不生效力。民法第138條
    、第279條分別定有明文。連帶債務人林暄承雖於100年10月
    4日與被告簽立分期清償協議書而承認債務，至109年4月均
    有正常還款，被告對連帶債務人林暄承之本金債權請求權時
    效故因而中斷，但其對於另一連帶債務人即原告之請求權消
    滅時效，依上開說明並不中斷，是被告此部分抗辯並不足採
    。
　㈢利息債權請求權是否罹於時效？
　　系爭債權憑證關於利息記載：「‧‧‧自87年4月21日起至清償
    日止，按年息百分之九點八七五計算之利息」等語。按主權
    利因時效消滅者，其效力及於從權利，民法第146條定有明
    文。此從權利應包括已屆期之遲延利息在內。債務人於時效
    完成時，一經行使抗辯權，主權利既因時效而消滅，從權利
    之時效，雖未完成，亦隨之消滅（最高法院110年度台上字
    第450號判決意旨參照）。查系爭債權憑證所載本金債權請
    求權既已因時效完成而消滅，依上開說明，其從屬之利息債
    權之請求權亦當然隨之消滅，原告以時效抗辯為由，拒絕給
    付利息，亦屬有據。
　㈣違約金債權請求權是否罹於時效？　
　　系爭債權憑證關於違約金記載：「自87年4月21日起至清償
    日止，按年息百分之九點八七五計算之利息暨按上開利率百
    分之二十計算之違約金」，是違約金係按利息百分之20計算
    。又違約金與原債權間，是否具有從屬性，而為從權利，應
    視當事人之約定內容定之。依系爭債權憑證記載，違約金係
    於原約定利息以外，按本金乘上一定利率（原利率年息9.87
    5%之2成），及逾期之長短日數累計違約金數額，係依附於
    本金債權隨時間經過而生，此時違約金應具從權利性質。而
    依前述，系爭債權憑證之本金債權請求權於107年2月28日罹
    於時效而消滅，本件違約金債權復具有從權利性質，原告既
    為時效抗辯，主權利即本金債權請求權因時效而消滅，從權
    利即違約金債權請求權亦隨同消滅，原告主張違約金債權請
    求權已罹於時效而消滅，應屬有據。
　㈤再按執行名義成立後，如有消滅或妨礙債權人請求之事由發
    生，債務人得於強制執行程序終結前，向執行法院對債權人
    提起異議之訴。強制執行法第14條第1項定有明文。所謂消
    滅債權人請求之事由，例如清償、提存、抵銷、免除、混同
    、債權讓與、債務承擔、更改、消滅時效完成、解除條件成
    就、契約解除或撤銷、另訂和解契約，或其他類此之情形。
    系爭債權憑證所列債權請求權時效業已完成，原告自得以時
    效抗辯而拒絕給付，原告主張有妨礙債權人請求之事由發生
    ，依強制執行法第14條第1項規定，訴請撤銷系爭執行事件
    所為對原告之執行程序，自屬有據。
四、綜上所述，原告依強制執行法第14條第1項規定，請求撤銷
    系爭執行事件對原告之強制執行程序，為有理由，應予准許
    。
五、本件事證已臻明確，兩造其餘之攻擊或防禦方法及未經援用
    之證據，經本院斟酌後，認為均不足以影響本判決之結果，
    自無一一詳予論駁之必要，併此敘明。
六、據上論結，原告之訴為有理由，依民事訴訟第78條，判決如
    主文。
中　　華　　民　　國　　111 　年　　12　　月　　12　　日
                          民事第二庭
                              法  官  辜  漢  忠 
以上正本係照原本作成。
如對本判決上訴，應於判決送達後20日內向本院提出上訴狀，若
委任律師提起上訴者，應一併繳納上訴審裁判費，否則本院得不
命補正逕行駁回上訴。
中　　華　　民　　國　　111 　年　　12　　月　　12　　日
                              書記官  潘  盈  筠